【裁判字號】    97,簡上,53
【裁判日期】    970618
【裁判案由】    違反著作權法
【裁判全文】
臺灣雲林地方法院刑事判決              97年度簡上字第53號
上  訴  人
即  被  告  林佩彤原名林蔚伶.
上列上訴人即被告違反著作權法案件，不服本院斗六簡易庭97年
度六簡字第112 號中華民國97年4 月2 日刑事簡易判決（聲請案
號：臺灣雲林地方法院檢察署96年度偵字第5711號），提起上訴
，本院管轄之第二審合議庭判決如下：
    主      文
上訴駁回。
林佩彤緩刑貳年。
    事實及理由
一、犯罪事實：
    林佩彤（原名林蔚伶）係設於雲林縣斗六市○○里○○路22
    6 號1 樓「紅番區餐飲店」（CROSS PUB） 之負責人，明知
    其在店內所擺設之「美華伴唱機」（機號：00000000號）內
    ，灌錄有社團法人臺灣音樂著作權人聯合總會（下稱臺灣音
    樂聯合總會）享有音樂著作財產權之「風飛沙」、「雙人枕
    頭」、「月圓思情」、「一條手巾仔」、情難斷夢抹醒」、
    「男人情女人心」、「春天哪會這呢寒」、「連杯酒」及「
    等一下呢」等歌曲，未經臺灣音樂聯合總會之同意或授權，
    不得擅自以公開演出之方式，侵害臺灣音樂聯合總會對於上
    開歌曲之著作財產權。林佩彤竟未經臺灣音樂聯合總會之同
    意或授權，基於反覆、延續侵害他人著作財產權之犯意，自
    民國96年9 月20日起，在上開店內，利用灌錄有前開臺灣音
    樂聯合總會享有著作財產權歌曲之點歌伴唱機，以擴音器，
    將原播送之聲音向店內消費之公眾傳達，而提供不知情之不
    特定客人點唱，以此公開演出之方式，侵害臺灣音樂聯合總
    會對於前述歌曲之音樂著作財產權。嗣於96年10月18日凌晨
    零時15分許，為警前開「紅番區餐飲店」（CROSS PUB） 處
    查獲，並扣得伴唱機1 臺、點歌簿1 本及遙控器1 個等物。
二、認定犯罪事實所憑證據及理由：
(一)、證據能力部分：
    被告林佩彤對於本判決所引用下列書面證據之證據能力，於
    審判程序同意作為證據，本院審酌該等書面陳述作成時之情
    況，認為適當，依刑事訴訟法第159 條之5 第1 項之規定，
    認有證據能力。
(二)、上開犯罪事實，業經告訴人臺灣音樂聯合總會之告訴代理人
    甲○○於警詢時指述歷歷，並為紅番區餐飲店現場服務人員
    吳佳原於警詢時陳述明確，有其等警詢筆錄在卷可稽，復有
    中華音樂著作權人聯合總會著作權仲介團體設立許可證、社
    團法人臺灣音樂著作權人聯合總會法人登記證書、經濟部智
    慧財產局93年3 月1 日智著字第09300002340 函、臺灣音樂
    著作權人聯合總會會員名單、張錦華、王建銘及華倫唱片有
    限公司委託中華音樂著作權人聯合總會之音樂著作著作財產
    權專屬授權委託管理契約書3 紙、紅蕃區餐飲店之雲林縣政
    府營利事業登記證、上開點唱機之租賃合約書、財團法人臺
    灣音樂著作權人聯合總會（95）臺樂權忠字第9510742 號公
    開演出授權證書、現場圖1 張、照片20張在卷可稽。另經扣
    得美華電腦伴唱機1 臺（機號：00000000號）、遙控器1 個
    、點歌本1 本可資佐證。被告於本院審理時，對前開犯罪事
    實坦白承認，核與上揭證據資料相符，被告之自白，應可採
    信。本案事證明確，被告犯行堪以認定，應予依法論科。
三、論罪科刑之理由：
(一)、按「公開演出：指以演技、舞蹈、歌唱、彈奏樂器或其他方
    法向現場之公眾傳達著作內容。以擴音器或其他器材，將原
    播送之聲音或影像向公眾傳達者，亦屬之。」著作權法第9
    條第1 項第9 款定有明文。被告利用灌錄有前開臺灣音樂聯
    合總會享有著作財產權歌曲之點歌伴唱機，以擴音器，將原
    播送之聲音向店內消費之公眾傳達，而提供不知情之不特定
    客人點唱等情，業經被告於本院審理時坦白承認，自屬以此
    公開演出之方式，侵害臺灣音樂聯合總會對於前述歌曲之音
    樂著作財產權。則核被告所為，係犯著作權法第92條之罪。
(二)、刑事法若干犯罪行為態樣，本質上原具有反覆、延續實行之
    特徵，立法時既予特別歸類，定為犯罪構成要件之行為要素
    ，則行為人基於單一之犯意，在密切接近之一定時地持續實
    行之複次行為，倘依社會通念，於客觀上認為符合一個反覆
    、延續性之行為觀念者，於刑法評價上，即應僅成立一罪，
    俾免有重複評價、刑度超過罪責與不法內涵之疑慮；學理上
    所稱「集合犯」之職業性、營業性或收集性等具有重複特質
    之犯罪均屬之，例如經營、從事業務、收集、販賣、製造、
    散布等行為概念者是，是被告之以扣案前述點唱機供不特定
    消費者點播伴唱之營業性行為，係在密集期間內以相同之方
    式，在同一地點持續進行，未曾間斷，是此犯行，即具有反
    覆、延續實行之特徵，從而，在行為概念上，縱有長期營業
    之舉措，仍應評價認係包括一罪之集合犯，併此說明。
(三)、原審依據上開事證，適用著作權法第92條，刑法第11條前段
    、第41條第1 項前段之規定，量處被告有期徒刑月，並諭
    知易科罰金之折算標準。經本院第二審合議庭審酌：被告素
    無前科，有臺灣高等法院被告前案紀錄表在卷可稽，品行良
    好，因一時貪念，未與告訴人就上開歌曲續談授權事宜，即
    擅予使用，惟被告犯後坦承犯行，並與告訴人達成民事損害
    賠償之和解，告訴人表示原諒，業經告訴人具狀表明，有刑
    事陳報狀1 紙附卷足徵，及被告營業狀況等一切情狀，認原
    審認事用法及量刑均合法妥適，被告上訴認原審量刑過重，
    為無理由，應予駁回。
(四)、被告前未曾受有期徒刑以上刑之宣告，有臺灣高等法院被告
    全國前案紀錄表1 份在卷可按，其因一時貪心，致罹本罪，
    於本院審理時已與告訴人達成和解，如數賠償告訴人之損失
    ，顯已習得教訓，是本院認為被告經此罪刑之宣告後，當知
    所警惕，應無再犯之虞，故認對被告所受刑之宣告，以暫不
    執行為適當，爰併予宣告緩刑2 年，以啟自新。
(五)、按著作權法第98條規定「犯第91條至第95條之罪，供犯罪所
    用或因犯罪所得之物，沒收之」。此固為刑法之特別規定，
    採義務沒收主義；然著作權法既無如刑法第200 條、第205
    條、第209 條、第219 條、第265 條、第266 條第2 項等有
    「不問屬於犯人與否，沒收之。」之規定，則應回歸適用刑
    法總則第38條第1 項第2 款、第3 項之規定；即著作權法第
    98條所謂「供犯罪所用或因犯罪所得之物」，以屬於犯人者
    為限，始應予沒收，庶符沒收制度之基本原則（最高法院86
    年度臺非字第39號可參）。經查，扣案之伴唱機1 臺、遙控
    器1 個及點歌本1 本，雖屬供被告犯罪所用之物，然係均為
    被告向美華影音科技股份有限公司承租而來，有租賃合約書
    影本附警卷可稽，非被告所有，亦非違禁物，依上開判決意
    旨，爰不併予宣告沒收。
四、應適用之法律：
    依刑事訴訟法第455 條之1 第3 項、第368 條，刑法第74條
    第1 項第1 款，判決如主文。
本案經檢察官黃顗雯到庭執行職務。
中    華    民    國    97    年    6     月    18    日
                  刑事第五庭  審判長法  官  侯廷昌
                                    法  官  王紹銘
                                    法  官  藍家偉
以上正本證明與原本無異。
本判決不得上訴。
                                    書記官  王雪招
中    華    民    國    97    年    6     月    18    日


司法院資訊處製作；財團法人民間司法改革基金會備份。
